【裁判字號】    97,簡上,47
【裁判日期】    970611
【裁判案由】    清償債務
【裁判全文】
臺灣板橋地方法院民事判決              97年度簡上字第47號
上  訴  人  丙○
被上訴人    永達保險經紀人股份有限公司
法定代理人  甲○○
訴訟代理人  乙○○
上列當事人間請求清償債務事件，上訴人對於中華民國97年1 月
31日本院三重簡易庭96年度重簡字第10627 號第一審判決提起上
訴，經本院於97年5 月28日言詞辯論終結，判決如下：
    主  文
上訴駁回。
第二審訴訟費用由上訴人負擔。
    事實及理由
一、被上訴人起訴主張：上訴人為其所聘之襄理，雙方定有承攬
    契約書，有關報酬給付事項，依承攬契約書第2 條、第3 條
    、第5 條規定，應另依據「承攬人員約定事項」及「業務制
    度」。即按不論任何理由，倘保險公司取消任何經甲方洽訂
    保險契約並退還已繳保費時，乙方應同時退還其自該保件已
    領取之業務報酬或續年度服務報酬予甲方、次按已承保保件
    辦理退保時，應追回已發之各項業績酬及獎勵、欠款處理規
    則如下：「2.如果本公司於繳款期限內未收到應還款項，應
    加收利息。3.利息起算日是本公司通知繳款期限屆滿日之隔
    日起算，計息基準乃是將應還款項以日息百分之0.05計息」
    ，承攬契約人員制度第12章第7 條、第8 條第2 款、第3 款
    分別定有明文。查被上訴人因有客訴契撤等情形合於原上訴
    人間之上開約定，故被告應將其已受領之報酬、獎勵退還予
    被上訴人，經結算後，上訴人應返還聲請人新台幣（下同）
    17萬4138元。為此，依據承攬契約之法律關係，請求上訴人
    給付17萬4138元，及自96年8 月17日起至清償日止按年息5%
    計算之利息等語。
二、上訴人則抗辯：伊已經服務客戶蔡秀娥兩年多了，這是伊從
    別的保險公司帶過來的，原來的保險公司給她許多優惠，所
    以，她才撤銷這份保險契約，但客戶蔡秀娥係在簽約近1 年
    後，才請求撤銷保險契約，已超過10日契撤期間，被上訴人
    不應無條件全部退回保戶，被上訴人也應保護業務人員的權
    益，以防止業務陷於惡性競爭，為此，請求駁回被上訴人之
    訴云云。
三、原審經審理後為被上訴人勝訴之判決，上訴人不服，提起上
    訴，聲明：(一)原判決廢棄，(二)被上訴人在第一審簡易之訴駁
    回。被上訴人對於上訴人之上訴則聲明：上訴駁回。
四、兩造不爭執之事實：
  (一)上訴人因促成客戶蔡秀娥與宏泰人壽保險公司訂約，經被上
    訴人於95年2 月27日核發上訴人18萬2650元之獎金（詳證物
    二所示之業務津貼表，證物三之銀行匯款記錄）。
  (二)宏泰人壽保險公司因客戶蔡秀娥要求撤銷保險契約，保險公
    司向被上訴人追扣報酬7 萬5594元，9 萬8544元，合計17萬
    4138元（詳證物四所示之95年12月、96年1 月業務制度試算
    表）。
五、本件爭點與本院判斷：
  (一)經查客戶蔡秀娥因上訴人之招攬而與宏泰人壽保險公司簽訂
    投保日期均為94年12月31日，保額均為201 萬1418元，保單
    號碼分別為0000000000、0000000000號之保險契約2 件，嗣
    於95年12月27日向宏泰人壽保險公司申訴，認為權益受損，
    要求退還所繳保費及加計利息，並於95年12月26日寄發存證
    信函於宏泰人壽保險公司與上訴人，於上開存證信函上陳稱
    ：「是否與丙○為了取得鉅額佣金同謀詐欺？貴公司任由下
    屬人員對本件作不實的告知與不實的招攬，業務人員是否有
    執業執照？是否未儘管理之責，任由招人員欺騙客戶？」等
    語之事實，有被上訴人所提出之宏泰人壽保險公司業務聯繫
    協調單及存證信函各1 件（即證物一）附於本案卷足憑，自
    堪信被上訴人主張其於95年12月、96年1 月間係因客戶蔡秀
    娥向宏泰人壽保險公司要求撤銷契約，遭宏泰人壽保險公司
    追扣報酬合計17萬4138元之事實，係屬真實。
  (二)次查兩造於94年11月17日所簽訂之承攬契約書第5 條約定：
    「本契約依據後附之承攬人員約定事項執行。」並於承攬人
    員約定事第5 條約定：「不論任何理由，倘保險公司取消任
    何經甲方（即被上訴人）洽訂保險契約並退還已繳保費時，
    函方（即上訴人）應同時退還其自該保件已領取之業務報酬
    或續年度服務報酬予甲方。」有承攬契約書、承攬人員約定
    事項各1 件附於支付命令卷足憑。而被上訴人既因宏泰人壽
    保險公司於95年12月間因同意撤銷經由於被上訴人公司擔任
    襄理之上訴人洽訂之保險契約2 件，並退還保費予客戶蔡秀
    娥，則被上訴人自得依前揭約定請求上訴人退還已領取之業
    務報酬17萬4138元，及自宏泰人壽保險契約退還已繳保費予
    客戶蔡秀娥時起按法定利率計算之利息。
  (三)上訴人雖抗辯：客戶蔡秀娥係因原來之保險公司給她許多優
    惠，所以才要求撤銷系爭保險契約，且係在簽訂保險契約1
    年後才要求宏泰人壽保險公司撤銷契約，已超過10日之契撤
    期間，被上訴人不應無條件全部認可，也應保護業務人員之
    權益，以防止業務陷於惡性競爭云云。惟查被上訴人僅係保
    險經紀人公司，客戶蔡秀娥簽訂保險契約之對造為宏泰人壽
    保險公司，而宏泰人壽保險公司是否同意客戶蔡秀娥撤銷保
    險契約之申請，並非被上訴人所能置喙，核上訴人抗辯被上
    訴人不應無條件認可客戶蔡秀娥撤銷契約之申請，於法已屬
    無據。況客戶蔡秀娥係以其請上訴人安排錢必須可以隨時可
    以拿回之保險，上訴人滿口答應，於簽約時卻只給合約後面
    張紙簽名，1 個月後才擲回裝訂好之整本合約，嗣後請上訴
    人解釋內容時，上訴人回答那很難懂等語推託，迨至95年11
    月需要用錢時，才發現事實完全不是如此等情為由，向宏泰
    人壽保險公司要求撤銷契約，有存證信函1 件在卷足憑，則
    宏泰人壽保險公司同意客戶蔡秀娥撤銷契約之請求，難認有
    何罔顧被上訴人公司業務人員權益之情事。至於上訴人雖抗
    辯：客戶蔡秀娥係因原保險公司給予許多優惠，才要求撤銷
    系爭保險契約云云，惟僅徒託空言，未能舉證以實其說，自
    屬不足採信。
  (四)綜上所述，被上訴人自得依據承攬之法律關係，請求上訴人
    給付17萬4138元，又被上訴人已於96年8 月8 日以律師函催
    告上訴人於文後到7 日內給付17萬4138元，並據上訴人於96
    年8 月9 日收受上開存證信函，有存證信函及送達回證附於
    支付命令卷足憑，則被上訴人亦得請求上訴人給付自96年8
    月17日起至清償日止按年息5%計算之利息。
六、從而，被上訴人依據承攬契約之法律關係，請求上訴人給付
    17萬4138元，及自96年8 月17日起至清償日止按年息5%計算
    之利息，為有理由，應予准許。是則原審判命上訴人如數給
    付，並依職權告假執行，於法並無不合。上訴意旨指摘原判
    決不當，求予廢棄改判，為無理由，應予駁回其上訴。
七、據上論結，本件上訴為無理由，依民事訴訟法第436 條之1
    第3 項、第449 條第1 項、第78條，判決如主文。
中    華    民    國    97    年    6     月    11    日
                  民事第三庭    審判長法  官  朱耀平
                                      法  官  徐玉玲
                                      法  官  邱育佩
以上正本證明與原本無異
不得上訴
中    華    民    國    97    年    6     月    11    日
                            書記官  黃琴茜


司法院資訊處製作；財團法人民間司法改革基金會備份。
